臺灣屏東地方法院民事判決　八十五年度重訴字第六五號
　　原　　　告　癸○○○○○○.
　　　　　　　　地○○
　　　　　　　　辛○○
　　　　　　　　Ｈ○○
　　　　　　　　Ｆ○○
　　　　　　　　宙○○
　　訴訟代理人　丑○○
　　原　　　告　巳○○
　　訴訟代理人　Ｇ○○
　　原　　　告　子○○
　　　　　　　　寅○○
　　　　　　　　丙○○
　　訴訟代理人　王明生
　　原　　　告　甲○○
　　　　　　　　Ｂ○○
　　　　　　　　Ｃ○○
　　　　　　　　Ｄ○○
　　　　　　　　Ａ○○
　　　　　　　　黃○○
　　訴訟代理人　玄○○
　　原　　　告　壬○○
　　　　　　　　戌○○
　　　　　　　　亥○○
　　　　　　　　天○○
　　　　　　　　未○○
　　　　　　　　午○○
　　　　　　　　酉○○
　　訴訟代理人　申○○
　　原　　　告　己○○
　　訴訟代理人　戊○○
　　被　　　告　丁　○
　　　　　　　　宇○○
　　　　　　　　Ｅ○○
　　被　　　告　庚○○
　　被　　　告　卯○○
右當事人間請求侵權行為損害賠償事件，原告於刑事訴訟程序（八十二年度自字第八
七號）提起附帶民事訴訟（八十二年度附民字第一六五號、第一九九號），經刑事庭
裁定移送，本院判決如左：
    主      文
被告卯○○應給付原告地○○新台幣玖拾萬元；應給付原告Ｈ○○新台幣貳拾柒萬元
；應給付原告Ｆ○○新台幣肆拾壹萬元；應給付原告子○○新台幣壹佰萬元；應給付
原告寅○○新台幣陸拾萬元；應給付原告巳○○新台幣柒拾萬元；應給付原告辛○○
新台幣貳佰肆拾柒萬元，應給付原告宙○○新台幣柒拾萬元；應給付原告丙○○及乙
○○新台幣參拾伍萬元；應給付原告Ｂ○○、Ｃ○○、Ｄ○○、Ａ○○、黃○○、玄
○○新台幣貳佰萬元，及各自八十五年五月三日起至清償日止按週年利率百分之五計
算之利息。
原告其餘之訴駁回。
訴訟費用由原告周正益負擔百分之十四、原告寅○○負擔百分之一、原告甲○○負擔
百分之二十、原告壬○○負擔百分之六、原告子○○負擔百分之三、原告辛○○負擔
百分之四、原告己○○負擔百分之十三、原告丙○○及王明生連帶負擔百分之五、原
告戌○○、亥○○、天○○、未○○、午○○、酉○○、申○○連帶負擔百分之十；
餘由被告卯○○負擔。
本判決第一項、第三項於原告地○○、Ｈ○○、Ｆ○○、子○○、寅○○、巳○○、
辛○○、宙○○、丙○○及乙○○，以及Ｂ○○、Ｃ○○、Ｄ○○、Ａ○○、黃○○
、玄○○分別以新台幣參拾萬元、玖萬元、壹拾參萬元、參拾參萬元、貳拾萬元、貳
拾參萬元、捌拾貳萬元、貳拾參萬元、壹拾壹萬元及陸拾陸萬元為被告卯○○供擔保
後，各得為假執行。
原告其餘假執行之聲請駁回。
    事      實
甲、原告方面：
一、聲明：求為判決（一）被告應給付原告地○○新台幣（下同）九十萬元；應給付
    原告Ｈ○○二十七萬元；應給付原告Ｆ○○四十一萬元；應給付原告宙○○、巳
    ○○各七十萬元；應給付原告子○○一百萬元；應給付原告丙○○、乙○○（下
    稱丙○○等二人）三十五萬元；應給付原告寅○○六十萬元；應給付原告辛○○
    三百八十萬元；應給付原告玄○○、Ｂ○○、Ｃ○○、Ｄ○○、Ａ○○、黃○○
    （下稱玄○○等六人）二百萬元，及各自起訴狀繕本送達翌日（即八十五年五月
    三日）起至清償日止，按週年利率百分之五計算之利息。（二）如附表所示被告
    應連帶將設定於原告所有如附表所示不動產及債權額之抵押權登記予以塗銷。
    （三）願供擔保，請准宣告假執行。
二、陳述：
    被告卯○○之配偶何秋金於七十七年任職屏東縣陸仕企業股份有限公司管理員期
    間，因投資鴻源投資股份有限公司而多方舉債，嗣因鴻源投資股份有限公司倒閉
    ，且其擔任會首之互助會賠累而負債二千餘萬元，已無清償資力，遂意圖為自己
    不法所有，基於詐欺之概括犯意，自七十八年起，佯以陸仕企業股份有限公司擴
    廠亟需資金為由，以紅利五分之厚利為誘，並由其任屏東縣瑪家鄉鄉民代表會主
    席之夫即被告卯○○出具借貸契約書予原告以資取信，向原告周正益詐取四十五
    萬元，又於七十八年七月十二日向原告地○○詐取九十萬元；於七十八年九月二
    十二日向原告子○○詐取一百萬元；於七十九年九月二十六日及同年十月十五日
    向原告丙○○等二人之被繼承人馮忠義各詐取十八萬元、十七萬元；於七十九年
    十二月十八日向原告Ｆ○○詐取八十萬元；於八十年八月八日向原告宙○○詐取
    七十萬元；自八十年六月十七日起至同年八月十五日止，共向原告辛○○詐取三
    百八十萬元，於八十一年間向原告巳○○詐取七十萬元；於八十一年三月間向原
    告寅○○詐取六十萬元；於八十一年九月二日向原告Ｈ○○詐取二十七萬元，於
    八十年七月三十日向原告玄○○等六人之被繼承人潘進才詐取二百萬元，嗣雖對
    原告Ｆ○○為部分清償，惟尚欠四十一萬元，何秋金因無力支應舊欠及應付之紅
    利，再勾串其餘被告，或以可代辦無息貸款為由，使如附表所列原告信以為真，
    或謊稱其借款須有保證人，以渡過難關等語，於附表所列時間，騙取各原告交付
    不動產權狀及印鑑與何秋金或同意擔任保證人，何秋金勾串其餘附表所列被告通
    謀虛偽意思表示，就該附表所示不動產設定高額抵押權，並偽以原告名義簽發本
    票，而連續詐作不實借款，嗣因原告之不動產陸續遭法院查封，始悉受騙，爰依
    侵權行為之規定，訴請被告賠償原告各如聲明第一項所示之金額，及各自起訴狀
    繕本送達翌日（即八十五年五月三日）起至清償日止，按週年利率百分之五計算
    之利息；以及附表所列之被告應塗銷該附表所示之抵押權登記（原告另訴請返還
    本票部分，業經本院於八十七年十月十七日裁定駁回，嗣已確定）。
三、證據：原告巳○○提出本票二紙、契約書一件、收入傳票四件；原告宙○○提出
    存款契約書一件、借貸契約書二件為證。
乙、被告方面：
壹、被告卯○○部分
一、聲明：求為判決原告之訴及假執行之聲請均駁回。
二、陳述：被告雖曾於借據等文件簽名，然只是掛名，所得款項均由何秋金取用，其
    餘均不知情。
貳、被告宇○○、丁○、Ｅ○○部分
一、聲明：求為判決原告之訴及假執行之聲請均駁回。
二、陳述：
(一)原告周正益訴請被告宇○○、丁○應與另被告卯○○連帶賠償四十五萬元及塗銷
    被告丁○就屏東縣內埔鄉○○段六四九─一地號土地所設定之四百八十萬元抵押
    權設定登記之事實，業經本院以八十二年度訴字第六七五號判決原告周正益敗訴
    確定，被告並無侵權行為。
(二)原告丙○○等二人訴請被告宇○○、卯○○塗銷就原告之被繼承人馮忠義所有坐
    落屏東縣內埔鄉○○段五七八─二地號、五七九─一地號、五七九─三地號、五
    八一─一地號土地所共同設定之二百萬元抵押權登記，該債權債務爭執，業於八
    十四年一月九日經和解，起訴為無理由。
(三)原告戌○○、亥○○、天○○、未○○、午○○、酉○○、申○○（下稱戌○○
    等七人）訴請塗銷被告Ｅ○○之被繼承人蔣坤生就原告戌○○等七人之被繼承人
    高玉賓所遺坐落屏東縣長治鄉○○○段七九九地號、同段八三四地號土地共同設
    定最高限額三百六十萬元抵押權登記，業經本院以八十二年度訴字第六八五號判
    決確定，本件係再行起訴。
三、證據：提出最高法院八十七年度台上字第三０四七號刑事判決、臺灣高等法院高
    雄分院八十五年度上訴字第七四四號刑事判決各一件為證。
參、被告庚○○部分
一、聲明：求為判決原告之訴及假執行之聲請均駁回。
二、陳述：
(一)原告壬○○訴請被告庚○○應與被告卯○○塗銷屏東縣瑪家鄉○○段三五六地號
    土地所設定之九十萬元抵押權及同段一三六二地號土地所設定之一百二十萬元抵
    押權登記，然被告確將借款交付原告所授權委託之何秋金，該抵押權設定並非虛
    偽。
(二)原告寅○○訴請被告庚○○應與被告卯○○塗銷屏東縣內埔鄉○○段五九二─四
    六地號土地所設定之五十萬元抵押權。查原告寅○○前曾以卜秋雲為被告，請求
    確認就前開土地所設定五十萬元抵押債權不存在，並應予以塗銷，業經本院八十
    二年度重訴字第四三號判決其敗訴確定，足證該債權確係存在，請求塗銷為無理
    由。
(三)原告甲○○訴請被告庚○○應與被告卯○○塗銷屏東縣內埔鄉○○段六二四─五
    地號與同段三七五─二地號土地所設定之一百二十萬元抵押權，及同段三七四─
    二三地號土地所設定之五百萬元抵押權，業經本院八十二年度重訴字第四六號判
    決原告甲○○敗訴確定。
(四)原告子○○訴請被告庚○○塗銷屏東縣內埔鄉○○段一七一─一地號土地所設定
    之一百二十萬元抵押權，然該事實業經本院八十二年度訴字第五四七號判決敗訴
    確定（三審確定），本件係再行起訴。
(五)原告己○○訴請被告庚○○應與被告卯○○塗銷以屏東縣泰武鄉○○段四七地號
    、六一二地號、七一八地號、七八五地號、一二九二地號五筆土地共同為卜秋雲
    及許重義抵押設定本金最高限額四百八十萬元抵押權登記，但被告並無侵權行為
    。
丙、本院依職權調閱本院八十二年度訴字第五六九號、上訴審臺灣高等法院高雄分院
    八十三年度上訴字第一七二三號何秋金偽有價證券等案刑事卷，及本院八十二年
    度訴字第六七五號周正德請求塗銷抵押權登記事件、八十二年度訴字第五四七號
    子○○請求塗銷抵押權事件、八十二年度訴字第六八五號高玉賓確認抵押權不存
    在事件民事卷宗，另函請屏東縣潮州地政事務所檢送系爭土地登記謄本。
    理      由
一、本件原告馮忠義、高玉賓、潘進才及被告蔣坤生分別於八十六年三月八日、八十
    八年十一月二十四日、八十九年一月二日及八十九年六月三十日死亡，除蔣坤生
    之繼承人Ｅ○○已聲明承受訴訟，核無不合，應予准許外，本院另裁定命馮忠義
    之繼承人丙○○等二人及高玉賓之繼承人原告戌○○等七人，以及潘進才之繼承
    人即原告玄○○等六人承受訴訟。又本件原告周正益對何秋金、黃梁時；原告地
    ○○、辛○○、宙○○、子○○、寅○○及原告丙○○等二人之被繼承人馮忠義
    ，以及原告玄○○等六人之被繼承人潘進才對何秋金；原告巳○○對何秋金、李
    秀蘭訴請與本件被告連帶給付如聲明第一項所示金額與利息，及如附表所示原告
    訴請被告卯○○、宇○○、丁○、蔣照福之被繼承人蔣坤生以外如附表所示之被
    告應塗銷抵押權設定登記之訴，業於八十四年九月六日經本院刑事庭以八十二年
    度附民字第一六五及第一九九號附帶民事訴訟判決駁回確定，先此敘明。
二、本件原告起訴主張被告卯○○之配偶何秋金於七十七年任職屏東縣陸仕企業股份
    有限公司管理員期間，因投資鴻源投資股份有限公司而多方舉債，嗣因鴻源投資
    股份有限公司倒閉，且何秋金擔任會首之互助會復因賠累而負債二千餘萬元，已
    無清償資力，竟意圖為自己不法所有，基於詐欺之概括犯意，自七十八年起，捏
    稱陸仕企業股份有限公司擴廠亟需資金為由，以紅利五分之厚利為誘，並由其任
    屏東縣瑪家鄉鄉民代表會主席之夫即被告卯○○出具借貸契約書予原告以資取信
    ，向原告周正益詐取四十五萬元，又於七十八年七月十二日向原告地○○詐取九
    十萬元；於七十八年九月二十二日向原告子○○詐取一百萬元；於七十九年九月
    二十六日及同年十月十五日向原告丙○○等二人之被繼承人馮忠義各詐取十八萬
    元、十七萬元；於七十九年十二月十八日向原告Ｆ○○詐取八十萬元；於八十年
    八月八日向原告宙○○詐取七十萬元；自八十年六月十七日起至同年八月十五日
    止，共向原告辛○○詐取三百八十萬元，於八十一年間向原告巳○○詐取七十萬
    元；於八十一年三月間向原告寅○○詐取六十萬元；於八十一年九月二日向原告
    Ｈ○○詐取二十七萬元；於八十年七月三十日向原告玄○○等六人之被繼承人潘
    進才詐取二百萬元，嗣雖曾對原告Ｆ○○為部分清償，惟尚欠四十一萬元，嗣因
    無力支應舊欠及應付之紅利，再勾串其餘被告，或以可代辦無息貸款為由，使如
    附表所列原告信以為真，或謊稱其借款須有保證人，以渡過難關等語，於附表所
    列時間，騙取各原告交付不動產權狀及印鑑與何秋金或同意擔任保證人，何秋金
    勾串附表所列其餘被告通謀虛偽意思表示，就該附表所示不動產設定高額抵押權
    ，並偽以原告名義簽發本票，而連續詐作不實借款，嗣因原告之不動產陸續遭法
    院查封，始悉受騙，爰依侵權行為之規定，訴請被告卯○○、宇○○、丁○應連
    帶賠償原告周正益四十五萬元；被告卯○○另應依序賠償原告地○○、Ｈ○○、
    Ｆ○○、子○○、寅○○、巳○○、辛○○、宙○○及丙○○等二人以及玄○○
    等六人各九十萬元、二十七萬元、四十一萬元、一百萬元、六十萬元、七十萬元
    、三百八十萬元、七十萬元、三十五萬元、二百萬元，暨各其法定遲延利息；以
    及附表所列之被告應塗銷該附表所示之抵押權登記（原告另訴請返還本票部分，
    業經本院於八十七年十月十七日裁定駁回，嗣已確定）。
三、被告卯○○辯稱其雖曾於借據簽名，但只是掛名，所得款項均由何秋金取用，餘
    均不知情等語。被告宇○○、丁○、Ｅ○○則辯稱原告周正益訴請被告宇○○、
    丁○應與另被告卯○○連帶賠償四十五萬元及塗銷被告丁○就屏東縣內埔鄉○○
    段六四九─一地號土地所設定之四百八十萬元抵押權設定登記，業經本院以八十
    二年度訴字第六七五號判決原告周正益敗訴確定，被告並無侵權行為；原告丙○
    ○等二人訴請被告宇○○、卯○○塗銷就原告之被繼承人馮忠義所有坐落屏東縣
    內埔鄉○○段五七八─二地號、五七九─一地號、五七九─三地號、五八一─一
    地號土地所共同設定之二百萬元抵押權登記，該債權債務爭執，業於八十四年一
    月九日經和解，起訴為無理由；原告戌○○等七人訴請塗銷被告Ｅ○○之被繼承
    人蔣坤生就原告戌○○等七人之被繼承人高玉賓所遺坐落屏東縣長治鄉○○○段
    七九九地號、同段八三四地號土地共同設定最高限額三百六十萬元抵押權登記，
    查原告戌○○等七人之被繼承人高玉賓前曾以上開抵押權所擔保之二百萬元債務
    業經清償完畢為由，訴請確認被告Ｅ○○之被繼承人蔣坤生上開抵押債權不存在
    ，並請求塗銷該抵押權登記，嗣經本院以八十二年度訴字第六八五號判決其敗訴
    ，並經上訴審臺灣高等法院高雄分院以高玉賓尚有二百七十萬元未清償為由，以
    八十四年度上更一字第一九號判決駁回其上訴，有各該民事判決附卷可憑，高玉
    賓既尚欠蔣坤生二百七十萬元未清償，業如前述，足證二者間確有借貸之法律關
    係存在，原告依侵權行為規定訴請被告塗銷該債權之擔保即系爭抵押權為無理由
    等語。被告庚○○則以其確將借款交付原告壬○○所授權委託之何秋金，該抵押
    權設定並非虛偽；原告寅○○前曾以卜秋雲為被告，請求確認就前開土地所設定
    五十萬元抵押債權不存在，並應予以塗銷，惟業經本院八十二年度重訴字第四三
    號判決其敗訴確定，足證該債權確係存在，且原告於訴訟經駁回後，已和解讓售
    土地付款完畢；原告甲○○訴請塗銷屏東縣內埔鄉○○段六二四─五地號與同段
    三七五─二地號土地所設定之一百二十萬元抵押權，及同段三七四─二三地號土
    地所設定之五百萬元抵押權，前業經本院八十二年度重訴字第四六號判決駁回甲
    ○○訴請確認庚○○、陳梅櫻就上開土地設定之抵押債權二六八萬不存在並塗銷
    之訴訟；原告子○○訴請被告庚○○塗銷屏東縣內埔鄉○○段一七一─一地號土
    地所設定之一百二十萬元抵押權，然本院八十二年度訴字第五四七號原告對卜秋
    雲訴請塗銷抵押權登記事件，事實審已認定子○○確有將土地所有權狀及印鑑明
    等資料交付何秋金，授權何秋金為其找書覓得金主以抵押借款，所借得款項，部
    分由何秋金為子○○清償內埔農會之貸款，剩餘部分由何秋金取用，被告庚○○
    並未受分文，有三審確定之判決書可稽，原告所訴為無理由；被告對原告己○○
    並無何侵權行為，其訴請被告應塗銷以屏東縣泰武鄉○○段四七地號、六一二地
    號、七一八地號、七八五地號、一二九二地號五筆土地共同為卜秋雲及許重義抵
    押設定本金最高限額四百八十萬元抵押權登記，為無理由等語，資為抗辯。
四、查本件原告地○○、Ｈ○○、Ｆ○○、子○○、寅○○、巳○○、宙○○及丙○
    ○等二人以及玄○○等六人主張其等或其被繼承人馮忠義、潘進才分別受被告卯
    ○○及其配偶何秋金之詐欺而於前述時間交付被告卯○○之配偶何秋金各九十萬
    元、二十七萬元、四十萬元、一百萬元、六十萬元、七十萬元、七十萬元、三十
    五萬元、二百萬元之事實，業據其等於本院八十二年度自字第八七號卯○○偽造
    文書等案件（上訴審臺灣高等法院高雄分院八十七年度上更一字第二０二號、最
    高法院九十年度台上字第一五九四號）及本院八十二年度訴字第五六九號何秋金
    偽造有價證券等案件（上訴審臺灣高等法院高雄分院八十三年度上訴字第一七二
    三號）審理中提出與各原告所述相符之本票、借貸契約書、存款契約書等件為證
    ，有各該判決書附表記載可稽，而被告卯○○與其配偶何秋金均因上開共同詐欺
    犯行，分別經法院判處有期徒刑六年及一年二月確定，有上開案件歷審判決書附
    卷可佐，且被告卯○○就其曾配合何秋金出具借貸契約書等文件予原告之事實亦
    不爭執，原告各主張之上開事實，均堪採信。至於就原告辛○○主張受詐欺而交
    付三百八十萬元部分，經查原告辛○○就上開刑事案件曾於法務部調查局屏東縣
    調查站調查中陳稱：「何秋金是我堂姪女，民國八十年六月間她找我說臨時有財
    務困難，希能動員親友給予幫忙，我乃於八十年六月十七日請辰○○拿二十萬元
    ；八十年六月十八日請周月愛拿十萬元；八十年六月二十七日我本人拿出一百五
    十萬元；八十年八月十五日請壬○○拿出三十五萬元；八十年八月三十日請周秀
    美拿出三十二萬元，分別拿到何秋金家中親手給她，幫她渡過難關，這五筆總計
    二百四十七萬元正無息借給，但料想不到何秋金拿了錢後，屢次向渠催索均以各
    種理由推拖，令我背負沈重債務難以償還，我手上並未留有字據，但前述諸人均
    有與我去找何秋金理論，何秋金均承認上開債務，故各人均可為此債務之見證。
    」等語（詳前開何秋金偽造有價證券案卷所附八十二年七月九日辛○○調查筆錄
    ），而何秋金於上述刑事案件審理中亦就原告辛○○主張之債權金額二百四十七
    萬元並不爭執（詳見該案本院八十三年四月二十二日審理筆錄），堪信原告辛○
    ○就上開債權金額二百四十七萬元之主張為實在，惟逾此部分之主張，原告既未
    另行舉證以實其說，即無足採。至被告宇○○、丁○另辯稱原告周正益訴請被告
    與卯○○連帶賠償四十五萬元部分，業經本院八十二年度訴字第六七五號判決確
    定，被告並無侵權行為等語，經查原告周正益前於本院八十二年度訴字第六七五
    號請求塗銷抵押權登記事件審理中，主張何秋金勾串宇○○就原告所有坐落屏東
    縣內埔鄉○○段六四九─一地號土地虛偽設定最高限額四百八十萬元抵押權，並
    向法院聲請准予拍賣抵押物，原告周正益為免上開土地遭強制執行拍賣，遂向被
    告丁○、黃梁時清償四十五萬元，並訴請確認被告丁○、黃梁時就上開抵押權所
    擔保之二百萬元債權關係不存在；被告丁○、黃梁時、洪隴輝應將上開抵押權設
    定登記塗銷；被告丁○、黃梁時並應返還不當得利四十五萬元，嗣經本院以原告
    周正益與高文清、何秋金於八十一年三月二十六日共同出具之抵押借款據及切結
    書內業載明設定借款抵押借款四百萬元屬實，並當日如數現金收訖無訛，且原告
    周正益亦自陳被告曾以部分借款清償其母辛○○積欠屏東縣內埔鄉農會借款本金
    一百萬元及其利息，以及原告周正益給付四十五萬元係為避免強制執行而為清償
    為由，判決原告敗訴確定，有判決書在卷可稽，而原告就其基於上開確定判決所
    確認之債權債務關係向被告丁○清償四十五萬元一節，既未舉證證明本件被告卯
    ○○、宇○○、丁○有何侵權行為之事實，則其訴請被告三人應連帶給付四十五
    萬元及其利息，即無從准許。
五、被告所辯原告周正益前曾以被告丁○利用假債權真設定之方式，就其所有坐落屏
    東縣內埔鄉○○段六四九─一地號土地虛偽設定四百八十萬元之抵押權，而訴請
    確認抵押債權不存在，並依不當得利規定，訴請丁○塗銷上開抵押權，經本院以
    八十二年度訴字第六七五號判決其敗訴確定；原告寅○○前曾以卜秋雲為被告，
    訴請確認就其所有坐落屏東縣內埔鄉○○段五九二─四六地號（重測後內埔鄉○
    ○段一三九地號）所設定五十萬元抵押債權不存在，並應予以塗銷，業經本院八
    十二年度重訴字第四三號判決其敗訴確定；原告甲○○前以其與被告庚○○並無
    借貸關係，抵押權為從權利已失所附麗為由，訴請確認被告庚○○就隘寮段三七
    五─二地號、六二四─五地號土地所設定二百六十八萬元抵押債權不存在，並應
    塗銷，經本院八十二年度重訴字第四六號判決駁回其訴；本院八十二年度訴字第
    五四七號係原告子○○訴請確認卜秋雲就其所有坐落內埔鄉○○段一七一─一地
    號土地所設定抵押債權一百二十萬元不存在並應予塗銷，而受敗訴判決確定等情
    ，固據本院調取上開民事卷宗閱明屬實，惟上開訴訟之當事人或與本件之被告並
    非同一，或與本件之訴訟標的為侵權行為損害賠償請求權不同，尚無違反一事不
    再理原則；次查原告周正益、寅○○、甲○○、子○○所述上開各筆土地及原告
    丙○○、王明生所述屏東縣內埔鄉○○段五七八─二地號、五七九─一地號、五
    七九─三地號、五九一─一地號等筆土地，現已無各該原告所指上開抵押權之設
    定登記，有屏東縣潮州地政事務所九十一年四月二日屏潮地四字第０九一０００
    三六四四號函所附系爭各筆土地登記謄本在卷可稽，從而，原告周正益、寅○○
    、甲○○、子○○及丙○○等二人訴請塗銷上開抵押權設定登記，即屬無從准許
    ，均應予駁回。
六、至原告戌○○等七人訴請塗銷被告Ｅ○○之被繼承人蔣坤生就原告戌○○等七人
    之被繼承人高玉賓所遺坐落屏東縣長治鄉○○○段七九九地號、同段八三四地號
    土地共同設定最高限額三百六十萬元抵押權登記部分，經查原告戌○○等七人之
    被繼承人高玉賓前曾以上開抵押權所擔保之二百萬元債務業經清償完畢，借貸關
    係已消滅為由，訴請確認被告Ｅ○○之被繼承人蔣坤生之上開抵押債權不存在，
    並請求塗銷該抵押權登記，嗣經本院以八十二年度訴字第六八五號判決其敗訴，
    並經上訴審臺灣高等法院高雄分院以高玉賓尚有二百七十萬元未清償為由，以八
    十四年度上更一字第一九號判決駁回其上訴，有各該民事判決附卷可憑，惟與本
    件之訴訟標的為侵權行為損害賠償請求權不同，尚無違反一事不再理原則。次查
    高玉賓既尚欠蔣坤生二百七十萬元未清償，業如前述，足證二者間確有借貸之法
    律關係存在，從而原告戌○○等七人主張依侵權行為之規定訴請被告Ｅ○○塗銷
    該債權之擔保即系爭抵押權，自非有據，不應准許。
七、另原告壬○○訴請被告庚○○應與被告卯○○塗銷屏東縣瑪家鄉○○段三五六地
    號土地所設定之九十萬元抵押權及同段一三六二地號土地所設定之一百二十萬元
    抵押權登記，及原告己○○訴請被告庚○○應與被告卯○○塗銷以屏東縣泰武鄉
    ○○段四七地號、六一二地號、七一八地號、七八五地號、一二九二地號五筆土
    地共同為卜秋雲及許重義抵押設定本金最高限額四百八十萬元抵押權登記部分。
    查上開涼山段三五六地號土地之設定抵押權人為周秋風；一三六二地號土地之設
    定抵押權人為黃麗英；泰武段四七地號、六一二地號、七一八地號、七八五地號
    、一二九二地號五筆土地之抵押權人為卜秋雲及許重義，而原告訴請本件被告庚
    ○○及卯○○塗銷抵押權設定，因其等非抵押權人，對於訴訟標的並無處分權能
    ，顯無起訴實益，所訴自不應准許。
八、綜上所述，被告卯○○既與其配偶何秋金共同以詐欺之侵權行為，使各原告或其
    被繼承人交付前開金額致受損害，而原告Ｆ○○自認曾受領三十九萬元部分清償
    ，亦如前述，則原告各依侵權行為法律關係訴請被告卯○○給付如主文第一項所
    示之金額及按法定利率計算之遲延利息，即無不合，均應准許。至原告周正益之
    金額請求及原告辛○○逾二百四十七萬元之金額請求，以及原告就塗銷抵押權部
    分之請求，均無從准許，應駁回之。本判決原告勝訴部分，原告各陳明願供擔保
    ，聲請為假執行之宣告，核均無不合，爰各酌定如主文第四項所示之相當擔保金
    額，併准許之。至原告敗訴部分，其假執行之聲請，因失所附麗，併駁回之。
據上論結，本件原告之訴為一部有理由，一部無理由，並依民事訴訟法第七十九條但
書、第八十五條第二項、第三百九十條第二項，判決如主文。
中　　　華　　　民　　　國　　九十一　　年　　　八　　　月　　十  六　　日
                                        臺灣屏東地方法院民事第二庭
~B法　　　官　孫  國  禎
右為正本，係照原本作成。
如對本判決上訴，須於判決送達後廿日內向本院提出上訴狀。
~B法院書記官　陳  清  陽
中　　　華　　　民　　　國　　九十一　　年　　　八　　　月　　十  六　　日
